臺灣高等法院刑事判決
111年度上訴字第986號
上  訴  人  
即  被  告  張少騰

選任辯護人  簡陳由律師
上列上訴人因違反毒品危害防制條例案件，不服臺灣士林地方法
院110年度訴字第300號，中華民國110年12月23日第一審判決（
起訴案號：臺灣士林地方檢察署110年度偵字第6077號），提起
上訴，本院判決如下：
    主  文
上訴駁回。               
    事實及理由
一、本案經審理結果，認第一審以上訴人即被告張少騰所犯，認
    事用法及量刑均無不當，應予維持，並引用第一審判決書記
    載之事實、證據及理由（如附件），並補充如下：
  ㈠被告上訴意旨略以：⒈我販賣予李依展之毒品，係於販賣前幾
    小時前向陳育偉拿的，已供出毒品來源，請再依毒品危害防
    制條例第17條第1項之規定，減輕其刑。⒉我販賣毒品之對象
    僅李依展1人、販賣次數僅1次、毒品重量未及1公克，且僅
    收取2,500元，與大量販賣毒品獲取暴利之中大盤賣家有別
    ，對社會所造成之危害程度相對輕微，且犯後坦認不諱尚知
    悔悟，原審判決雖然已依刑法第59條之規定減輕刑度，然量
    刑仍有未顧及比例原則與平等原則，容有輕重失衡，未契合
    社會之法律感情而有過重之情形，請再予減輕刑度云云。
  ㈡惟查：⒈證人陳育偉已於本院審理中到庭證稱，並未販賣毒品
    予被告，且伊於民國109年9月7日早已入監執行，不可能賣
    毒品給被告等語(本院卷第115至116頁)。經核證人陳育偉確
    實早於109年9月7日已入監執行，有本院在監在押全國記錄
    表在卷可稽(本院卷第89頁)，自不可能在被告於109年10月1
    5日下午3時34分許前幾個小時內，販賣毒品給被告。是被告
    上訴意旨胡亂主張，本案販賣毒品之來源係證人陳育偉，合
    於供出毒品來源，因而查獲，請依毒品危害防制條例第17條
    第1項之規定減輕其刑云云，顯無理由。⒉原審判決已以被告
    所犯販賣第二級毒品罪，法定刑為無期徒刑或10年以上有期
    徒刑，罪刑甚重，而參諸本案之犯罪情狀，被告將第二級毒
    品販賣他人，雖對他人生命、身體及毒品之查禁效果造成危
    害，但販賣毒品之對象僅李依展1人、販賣次數1次、毒品重
    量未及1公克，與大量販賣毒品獲取暴利之中大盤賣家有別
    ，主觀惡性及對社會危害程度相對較輕；且被告於原審審理
    時坦認犯罪，尚知悔悟，是依社會一般觀念及法律情感，堪
    認科以最低刑度猶嫌過重，客觀上足以引起一般之同情且顯
    可憫恕，而已依刑法第59條之規定酌減其刑。本院再以被告
    之行為人責任為基礎，審酌被告明知甲基安非他命為第二級
    毒品，竟為圖己私利，販賣第二級毒品予李依展施用之犯罪
    動機、目的及手段，因而助長毒品流通，誠值非難。惟辜念
    被告販賣對象僅1人、販賣次數僅1次、毒品重量未及1公克
    ，且僅收取2,500元之對價，與大量販賣毒品獲取暴利之中
    大盤賣家有別，對社會所造成之危害程度相對輕微。又被告
    犯後坦認不諱，尚知悔悟，暨自述國中肄業之智識程度，入
    監前從事鷹架工程，日薪約3,000元、未婚、無子，需要扶
    養父母及奶奶之生活狀況等一切情狀，亦堪認原審判決就被
    告所犯之情節，量處如原審判決主文所示宣示之刑，並無明
    顯違反比例原則與平等原則，或容有輕重失衡，未契合社會
    之法律感情而有過重之情形，被告上訴意旨主觀上認為仍有
    過重，請求再予以減輕其刑云云，亦無理由。
　㈢綜上所述，本件被告上訴意旨主張再予以減輕其刑，均無理
    由，自應予以駁回。
二、據上論結，應依刑事訴訟法第373條、第368條，判決如主文
    。
本案經檢察官王芷翎提起公訴，檢察官曾俊哲到庭執行職務。
中　　華　　民　　國　　111 　年　　7 　　月　　20　　日
                  刑事第十九庭  審判長法　官  曾俊哲
                                      法　官  李殷君
                                      法　官  陳文貴
以上正本證明與原本無異。
如不服本判決，應於收受送達後20日內向本院提出上訴書狀，其
未敘述上訴之理由者並得於提起上訴後20日內向本院補提理由書
（均須按他造當事人之人數附繕本）「切勿逕送上級法院」。
                                      書記官  俞妙樺
中　　華　　民　　國　　111 　年　　7 　　月　　20　　日



臺灣士林地方法院刑事判決
110年度訴字第300號
公　訴　人　臺灣士林地方檢察署檢察官
被　　　告　張少騰　
指定辯護人　林如君律師
上列被告因違反毒品危害防制條例案件，經檢察官提起公訴（11
0年度偵字第6077號），本院判決如下：
    主  文
張少騰犯販賣第二級毒品罪，處有期徒刑伍年拾月。未扣案之HT
C廠牌行動電話壹支（含SIM卡壹張）及犯罪所得新臺幣貳仟伍佰
元均沒收，於全部或一部不能沒收或不宜執行沒收時，追徵其價
額。
    事  實
一、張少騰明知甲基安非他命係毒品危害防制條例第2條第2項第
    2款所列之第二級毒品，不得販賣，竟基於販賣第二級毒品
    之犯意，於民國109年10月15日下午，持其所有HTC廠牌行動
    電話（含門號SIM卡1張）連接網際網路登入通訊軟體LINE與
    李依展聯繫相約毒品交易事宜後，於同日下午3時34分許，
    在臺北市○○區○○○路0段000號李依展住處附近路旁，以新臺
    幣（下同）2500元之價格，販賣並交付第二級毒品甲基安非
    他命1包（約0.5公克）給李依展，並收受2500元之價金，而
    完成交易。
二、案經臺北市政府警察局中正第二分局報告臺灣士林地方檢察
    署檢察官偵查起訴。
    理  由
一、本院引用被告以外之人於審判外之陳述，業經檢察官、被告
    張少騰及其辯護人於本院準備程序同意其證據能力（見本院
    110年度訴字第300號卷〈下稱本院卷〉第39頁至第44頁），本
    院審酌該等證據作成之情況，核無違法取證或其他瑕疵，且
    與待證事實具有關聯性，認為以之作為證據為適當，依刑事
    訴訟法第159條之5規定，均有證據能力。其餘認定本案犯罪
    事實之非供述證據，查無違反法定程序取得之情，依刑事訴
    訟法第158條之4規定反面解釋，亦具有證據能力。
二、認定事實所憑證據及理由
㈠、上開犯罪事實，業據被告張少騰於本院審理時坦承不諱（見
    本院卷第132頁），且經證人李依展於警詢、偵訊及本院審
    理時具結證述明確（見臺灣士林地方檢察署110年度偵字第6
    077號卷〈下稱偵卷〉第43頁至第49頁、第65頁至第75頁及本
    院卷第106頁至第122頁），並有臺灣新北地方法院109年度
    聲搜字第1770號搜索票、自願受搜索、扣押同意書、臺北市
    政府警察局中正第二分局搜索扣押筆錄、扣押物品目錄表、
    扣押物品收據、扣押物照片、勘察採證同意書、被告與李依
    展間通訊軟體LINE對話紀錄、道路監視器影像擷圖、交通部
    民用航空局航空醫務中心109年11月5日航藥鑑字第0000000
    號毒品鑑定書在卷可佐（見臺灣士林地方檢察署110年度他
    字第900號卷〈下稱他卷〉第21頁至第35頁、第52頁至第53頁
    、第122頁、第163頁至第164頁），足認被告前揭具任意性
    自白與事實相符，堪以採信。
㈡、按販賣毒品係違法行為，非可公然為之，亦無公定價格，且
    容易分裝、增減份量，而買賣之價格，可能隨時依交易雙方
    關係之深淺、購毒者之資力、需求量及對行情之認知、毒品
    來源是否充足、查緝是否嚴謹、風險大小等情形，而異其標
    準，非可一概而論，從而販賣之利得，除販賣之價量俱臻明
    確外，委難查得實情，然販賣者從價差或量差中牟利之方式
    雖異，其意圖營利之販賣行為則無二致。又毒品量微價高，
    苟無利益可圖，應無甘冒危險，而平價供應他人施用之理，
    因此其取得毒品之價格必較出售之價格低廉，或以同一價格
    售賣而減少毒品之份量，而從中賺取差價牟利無疑（最高法
    院103年度台上字第3862號判決意旨參照）。查本案被告與
    李依展所為毒品交易，屬有償之行為，與一般販賣毒品一手
    交錢一手交貨之交易型態，並無二致，客觀上已該當毒品交
    易之實行，且被告與李依展間並非至親好友，被告前亦有因
    犯施用第二級毒品罪，經法院判處科刑之紀錄，有臺灣高等
    法院被告前案紀錄表在卷可佐（見本院卷第91頁至第99頁）
    是其對於毒品交易為檢警機關嚴予取締之犯罪，法律就此懸
    有重典處罰，當知之甚稔，倘無利可圖，焉有特意甘冒查緝
    重判之風險，並花費額外之勞力、時間及費用而販賣毒品予
    李依展之理，堪認被告主觀上確有自販賣毒品行為中，賺取
    價差或量差之營利意圖甚明。
㈢、綜上所述，本案事證明確，被告上揭販賣第二級毒品犯行，
    堪以認定，應依法論科。　　
三、論罪科刑
㈠、核被告所為，係犯毒品危害防制條例第4條第2項販賣第二級
    毒品罪。被告販賣而持有第二級毒品甲基安非他命之低度行
    為，為其販賣第二級毒品之高度行為所吸收，不另論罪。
㈡、刑之減輕事由
  1.被告於警詢、偵訊及本院準備程序均否認販賣第二級毒品犯
    行，且未供出其交付毒品來源之真實姓名年籍資料，有其警
    詢、偵訊、本院準備程序及審理筆錄在卷可稽（見他卷第18
    5頁至第197頁、第229頁至第239頁、本院卷第37頁至第45頁
    、第51頁至第56頁、第103頁至第134頁），且經本院函詢臺
    北市政府警察局中正第二分局、臺灣士林地方檢察署均覆以
    ：被告未供出販賣毒品來源，故未查獲其他正犯或共犯，亦
    有臺北市政府警察局中正第二分局110年11月4日北市警中正
    二分刑字第1103016280號函及臺灣士林地方檢察署110年11
    月9日士檢卓廉110偵6077字第1109048732號函在卷可參（見
    本院卷第87頁、第89頁），是被告不符合毒品危害防制條例
    第17條第1項、第2項減免其刑之規定。
  2.按刑法第59條所定之酌量減輕其刑，係裁判上之減輕，必以
    犯罪之情狀顯可憫恕，認為科以最低度刑仍嫌過重者，始有
    其適用。又所謂「犯罪之情狀」，與同法第57條規定科刑時
    應審酌之一切情狀，並非有截然不同之領域，於裁判上酌減
    其刑時，應就犯罪一切情狀（包括第57條所列舉之10款事項
    ），予以全盤考量，審酌其犯罪有無可憫恕之事由，即有無
    特殊之原因與環境，在客觀上足以引起一般同情，以及宣告
    法定低度刑，是否猶嫌過重等等，以為判斷（最高法院95年
    度台上字第6157號判決意旨參照）。查被告所犯販賣第二級
    毒品罪，其法定刑為無期徒刑或10年以上有期徒刑，罪刑甚
    重，而參諸本案之犯罪情狀，被告將第二級毒品販賣他人，
    雖對他人生命、身體及毒品之查禁效果造成危害，但其販賣
    第二級毒品之對象僅李依展1人、販賣次數1次、毒品重量未
    及1公克，與大量販賣毒品獲取暴利之中大盤賣家有別，其
    主觀惡性及對社會危害程度相對較輕，且被告於本院審理時
    坦認犯罪，尚知悔悟，是依社會一般觀念及法律情感，認就
    其所犯事實欄所示販賣第二級毒品犯行，科以最低刑度猶嫌
    過重，實屬情輕法重，客觀上足以引起一般之同情，而顯可
    憫恕，爰依刑法第59條之規定酌減其刑。
㈢、爰審酌被告明知甲基安非他命為第二級毒品，竟為圖己私利
    ，販賣第二級毒品予李依展施用，助長毒品流通，誠值非難
    ，惟念及被告終於本院審理時坦承犯罪，且本案所販賣毒品
    之數量及所得不高，兼衡其犯罪動機、目的、手段、對社會
    之危害程度暨其自述國中肄業之智識程度，入監前從事鷹架
    工程，日薪約3000元，未婚，無子，需要扶養父母及奶奶之
    生活狀況（見本院卷第132頁）等一切情狀，量處如主文所
    示之刑。
四、沒收
㈠、按犯毒品危害防制條例第4條至第9條、第12條、第13條或第1
    4條第1項、第2項之罪者，其供犯罪所用之物，不問屬於犯
    罪行為人與否，均沒收之，同條例第19條第1項定有明文。
    被告與李依展聯繫本案毒品交易所用之HTC廠牌行動電話（
    含所插用SIM卡1張），核屬其供犯罪所用之物，雖未扣案，
    但無證據證明該行動電話已滅失，爰依毒品危害防制條例第
    19條第1項、刑法第38條第4項之規定宣告沒收，並於全部或
    一部不能沒收或不宜執行沒收時，追徵其價額。
㈡、又按犯罪所得，屬於犯罪行為人者，沒收之，於全部或一部
    不能沒收或不宜執行沒收時，追徵其價額，刑法第38條之1
    第1項前段、第3項定有明文。被告販賣第二級毒品所得價款
    2500元，核屬其犯罪所得，雖未扣案，仍應依刑法第38 條
    之1第1項前段、第3項之規定，宣告沒收，並於全部或一部
    不能沒收或不宜執行沒收時，追徵其價額。
據上論斷，應依刑事訴訟法第299條第1項前段，毒品危害防制條
例第4條第2項、第19條第1項，刑法第11條、第59條、第38條第4
項、第38條之1第1項前段、第3項，判決如主文。
本案經檢察官王芷翎提起公訴，檢察官余秉甄到庭執行職務。
中　　華　　民　　國　　110 　年　　12　　月　　23　　日
                  刑事第二庭審判長法  官  黃于真
                                  法  官  張兆光
                                  法  官  何松穎 
以上正本證明與原本無異。
如不服本判決應於收受送達後20日內向本院提出上訴書狀，並應
敘述具體理由。其未敘述上訴理由者，應於上訴期間屆滿後20日
內向本院補提理由書( 均須按他造當事人之人數附繕本) 「切勿
逕送上級法院」。因疫情而遲誤不變期間，得向法院聲請回復原
狀。
                                  書記官  蔡宜君
中　　華　　民　　國　　110 　年　　12　　月　　23　　日
附錄本案論罪科刑法條全文：
毒品危害防制條例第4條
製造、運輸、販賣第一級毒品者，處死刑或無期徒刑；處無期徒
刑者，得併科新臺幣3千萬元以下罰金。
製造、運輸、販賣第二級毒品者，處無期徒刑或10年以上有期徒
刑，得併科新臺幣1千5百萬元以下罰金。
製造、運輸、販賣第三級毒品者，處7年以上有期徒刑，得併科
新臺幣1千萬元以下罰金。
製造、運輸、販賣第四級毒品者，處5年以上12年以下有期徒刑
，得併科新臺幣5百萬元以下罰金。
製造、運輸、販賣專供製造或施用毒品之器具者，處1年以上7年
以下有期徒刑，得併科新臺幣1百50萬元以下罰金。
前五項之未遂犯罰之。